【裁判字號】    99,審訴緝,27
【裁判日期】    990730
【裁判案由】    毒品危害防制條例
【裁判全文】
臺灣桃園地方法院宣示判決筆錄        99年度審訴緝字第27號
公  訴  人  臺灣桃園地方法院檢察署檢察官
被      告  甲○○
指定辯護人  本院公設辯護人林銘宏
上列被告因違反毒品危害防制條例案件（起訴案號：99年度毒偵
字第3604號，移送併辦案號：99年度偵緝字第432 號），於中華
民國99年7 月30日下午5 時許，在本院第14法庭宣示判決，出席
職員如下：
          法  官  鍾雅蘭
          書記官  陳恩如
          通  譯
法官起立朗讀判決主文、犯罪事實要旨、附記事項、處罰條文，
及告以上訴限制、期間並提出上訴狀之法院，且諭知記載其內容
：
一、主  文：
    甲○○施用第一級毒品，處有期徒刑陸月，如易科罰金，以
    新臺幣壹仟元折算壹日；又施用第二級毒品，處有期徒刑
    月，如易科罰金，以新臺幣壹仟元折算壹日，扣案之第二級
    毒品甲基安非他命肆包（驗餘淨重合計拾捌點玖陸公克）均
    沒收銷燬之，吸食器壹組、電子磅秤壹台、分裝袋壹包、分
    裝杓貳支、化妝盒壹個均沒收。應執行有期徒刑捌月，如易
    科罰金，以新臺幣壹仟元折算壹日，扣案之第二級毒品甲基
    安非他命肆包（驗餘淨重合計拾捌點玖陸公克）均沒收銷燬
    之，吸食器壹組、電子磅秤壹台、分裝袋壹包、分裝杓貳支
    、化妝盒壹個均沒收。
二、犯罪事實要旨：
    甲○○前於民國87年間因施用毒品案件，經本院裁定送觀察
    、勒戒後，因無繼續施用毒品傾向，於87年11月28日執行完
    畢釋放出所，並經本院以87年度少調字第1322號裁定不付審
    理確定；復於前開觀察、勒戒執行完畢釋放後5 年內，即自
    92年6 月間某日至92年12月16日止，因連續施用第一級毒品
    案件，經本院以92年度毒聲字第3866號裁定送觀察、勒戒後
    ，因無繼續施用毒品傾向，於93年1 月7 日執行完畢釋放出
    所，並經臺灣桃園地方法院檢察署檢察官以92年度毒偵字第
    3886號為不起訴處分確定。詎其仍未戒除毒癮，復基於施用
    第一級毒品海洛因及第二級毒品甲基安非他命（起訴書均稱
    安非他命，本院應予更正）之犯意，於98年7 月25日凌晨1
    時20分許，在位於桃園縣平鎮市○○路○ 段29號「丹尼爾汽
    車旅館618 室內，分別以抽香煙之方式施用海洛因及以吸食
    器燒烤之方式施用甲基安非他命各1 次。嗣於上揭時、地，
    為警據報前往盤查查獲，並經同意入內搜索而扣得其所有施
    用剩餘之甲基安非他命4 包（驗餘淨重合計18.96 公克）及
    供（非專供）施用甲基安非他命所用之吸食器1 組、電子磅
    秤1 台、分裝袋1 包、分裝杓2 支暨盛裝上開毒品器具所用
    之化妝盒1 個。
三、附記事項：
  (一)按施用第一、二級毒品為犯罪行為，毒品危害防制條例第十
    條第一項及第二項各定有處罰明文。故施用該毒品者，依前
    揭規定本應科以刑罰，惟基於施用毒品之人，兼有病患屬性
    ，乃於刑事政策上對合於一定條件之施用者，依同條例第二
    十條、第二十三條之規定，施以觀察、勒戒及強制戒治之治
    療，期以保安處分替代刑罰，戒斷其身、心癮。嗣因其程序
    過於繁雜，上揭條例於九十二年七月九日修正公布，自九十
    三年一月九日施行，將該第二十條、第二十三條之保安處分
    程序，單純區分為「初犯」、「五年內再犯」及「五年後再
    犯」三種；依其立法理由之說明：「初犯」，經觀察、勒戒
    或強制戒治後，應為不起訴處分或不付審理之裁定；經觀察
    、勒戒或強制戒治執行完畢釋放後，「五年內再犯」者，因
    其再犯率甚高，原實施之觀察、勒戒及強制戒治既已無法收
    其實效，爰依法追訴或裁定交付審理。至於經觀察、勒戒或
    強制戒治執行完畢釋放後，「五年後再犯」者，前所實施之
    觀察、勒戒或強制戒治已足以遮斷其施用毒品之毒癮，為期
    自新及協助其斷除毒癮，仍適用「初犯」規定，先經觀察、
    勒戒或強制戒治之程序。從而依修正後之規定，僅限於「初
    犯」及「五年後再犯」二種情形，始應先經觀察、勒戒或強
    制戒治程序，不能逕行起訴，亦即設為施用毒品罪起訴條件
    之限制。但倘被告於五年內已再犯，經依法再為保安處分或
    追訴處罰者，縱其第三次（或第三次以上）施用毒品之時間
    ，在初犯之保安處分執行完畢釋放五年以後，即非屬「五年
    後再犯」之情形，且因前有「五年內再犯」情形，顯見其再
    犯率甚高，原實施之保安處分無法收其實效，毋庸仍予寬典
    處遇，而應依該條例第十條逕予刑罰制裁（最高法院99年度
    台非字第173 號判決意旨參照）。經查，本件被告初犯觀察
    、勒戒執行完畢釋放（87年11月28日）後5 年內，即再於92
    年6 月間某日至92年12月16日止，因連續施用第一級毒品案
    件，經本院以92年度毒聲字第3866號裁定送觀察、勒戒，嗣
    因無繼續施用毒品傾向，於93年1 月7 日執行完畢釋放出所
    ，並經臺灣桃園地方法院檢察署檢察官以92年度毒偵字第38
    86號為不起訴處分確定，此經本院依職權調閱臺灣桃園地方
    法院檢察署92年度毒偵字第3886號偵查卷宗查核屬實，且有
    臺灣高等法院被告前案紀錄表在卷足憑。是本件被告施用一
    、二級毒品犯行之時間雖在初犯觀察、勒戒執行完畢釋放後
    5 年後，惟其已於初犯觀察、勒戒執行完畢釋放後5 年內再
    犯連續施用第一級毒品案件，並經施以勒戒處遇，依上開說
    明，本件自應予以追訴處罰。
  (二)臺灣桃園地方法院檢察署檢察官99年度偵緝字第432 號移送
    併辦部分，與本案起訴部分係事實上同一案件，本院自應併
    予審究。
四、處罰條文：
    毒品危害防制條例第10條第1 項、第2 項、第18條第1 項前
    段，刑法第11條、第41條第1 項前段、第8 項、第38條第1
    項第2 款、第51條第5 款。
五、協商判決除有刑事訴訟法第455 條之4 第1 項第1 款於本訊
    問程序終結前，被告撤銷協商合意或檢察官撤回協商聲請者
    ；第2 款被告協商之意思非出於自由意志者；第4 款被告所
    犯之罪非第455 條之2 第1 項所定得以協商判決者；第6 款
    被告有其他較重之裁判上一罪之犯罪事實者；第7 款法院認
    應諭知免刑或免訴、不受理者情形之一，及違反同條第2 項
    「法院應於協商合意範圍內為判決；法院為協商判決所科之
    刑，以宣告緩刑或2 年以下有期徒刑、拘役或罰金為限」之
    規定者外，不得上訴。
六、如有前述例外得上訴之情形，又不服本件判決，得自收受判
    決送達後10日內，向本院提出上訴書狀，上訴於第二審法院
    。
中    華    民    國    99    年     7    月    30    日
                        刑事庭  法  官  鍾雅蘭
                                書記官  陳恩如
以上正本證明與原本無異。
                                書記官  陳恩如
中    華    民    國    99    年     7    月    30    日
附錄本案論罪科刑依據之法條：
毒品危害防制條例第10條
施用第一級毒品者，處6 月以上5 年以下有期徒刑。
施用第二級毒品者，處3 年以下有期徒刑。

司法院資訊處製作；財團法人民間司法改革基金會備份。
